【裁判字號】    97,台非,269
【裁判日期】    970529
【裁判案由】    行使偽造私文書等罪聲請減刑及定應執行刑
【裁判全文】
最高法院刑事判決              九十七年度台非字第二六九號
上  訴  人  最高法院檢察署檢察總長
被      告  甲○○
上列上訴人因被告行使偽造私文書等罪聲請減刑及定應執行刑案
件，對於台灣高等法院中華民國九十六年十月十八日確定裁定（
九十六年度聲減字第三七七六號，聲請案號：台灣高等法院檢察
署九十六年度聲減字第二五六三號），認為部分違背法令，提起
非常上訴，本院判決如下：
    主  文
原裁定關於定應執行刑部分撤銷。
甲○○犯如附表編號１、２、３所示之犯罪所減得之刑，與附表
編號４所示不應減刑之犯罪所處之刑，應執行有期徒刑壹拾柒年
玖月。
    理  由
非常上訴理由稱：「一、按判決不適用法則或適用法則不當者，
為違背法令，刑事訴訟法第三百七十八條定有明文。次按定執行
刑之裁定，與科刑之判決有同一效力，如有違法，得依非常上訴
程序加以糾正。再按『法律上屬於自由裁量之事項，並非概無法
律性之拘束。自由裁量係於法律一定之外部性界限內（以定執行
刑言，即不得違反刑法第五十一條之規定）使法官具體選擇以為
適當之處理；因此在裁量時，必須符合所適用之法規之目的。更
進一步言，須受法律秩序之理念所指導，此亦即所謂之自由裁量
之內部性界限。關於定應執行之刑，既屬自由裁量之範圍，其應
受此項內部性界限之拘束，要屬當然。中華民國八十年罪犯減刑
條例之所以制定依其第一條規定，係為紀念開國八十年，予罪犯
更新向善之機。是其適用此一減刑條例，自不得違反此一法律之
目的。本件被告曾某犯有原裁定附表所列三罪，前經依中華民國
七十七年罪犯減刑條例分別予以減刑後，定其應執行刑為有期徒
刑十年六月；而原裁定既認附表編號２、３兩罪合乎中華民國八
十年罪犯減刑條例減刑之要件，依檢察官之聲請予以減刑，乃其
與附表編號１之罪定其應執行刑時，竟定為有期徒刑十年八月，
反較減刑前所定者為重，殊悖減刑之目的，自屬違法。』復有
貴院八十年台非字第四七三號判例可考。二、查受刑人甲○○因
犯行使偽造文書、持有手槍、竊盜及強盜等罪，前經臺灣高等法
院以八十年度上重訴字第九九號刑事判決分別處有期徒刑一年十
月、二年六月、一年六月及十七年，並定應執行之刑為十八年確
定。嗣其中關於因犯行使偽造文書、持有手槍、竊盜等罪（即原
確定裁定所指附表編號１、２、３之犯罪）部分所處之刑，分別
經原確定裁定依中華民國九十六年罪犯減刑條例減為有期徒刑十
一月、一年三月及九月，與不應減刑之犯強盜罪（即原確定裁定
所指附表編號４之犯罪）所處之刑定應執行之刑為十八年六月確
定。反較減刑前所定之應執行刑為重，揆諸上開說明，有悖減刑
之目的，顯有違反定應執行刑內部性界限之違法。三、爰依刑事
訴訟法第四百四十一條、第四百四十三條提起非常上訴，以資糾
正。」等語。
本院按判決不適用法則或適用不當者，為違背法令，刑事訴訟法
第三百七十八條定有明文。而對於已判決確定之各罪，經裁定定
其應執行之刑確定，倘發現違背法令，因與科刑判決具有同等效
力，得提起非常上訴。又法律上屬於自由裁量之事項，有其外部
性界限及內部性界限，並非概無拘束。依據法律之具體規定，法
院應在其範圍內選擇為適當之裁判者，為外部性界限；而法院為
裁判時，應考量法律之目的，及法律秩序之理念所在者，為內部
性界限。法院為裁判時，二者均不得有所踰越。在數罪併罰，定
其應執行之刑時，固屬於法院自由裁量之事項，然仍應受前揭外
部性界限及內部性界限之拘束。本件原裁定係以受刑人甲○○於
附表所示日期犯行使偽造私文書等四罪，經分別判處如附表所示
之刑確定在案。檢察官以受刑人所犯如附表編號１、２、３所示
之罪，其犯罪時間均在民國九十六年四月二十四日以前，合於中
華民國九十六年罪犯減刑條例所規定之減刑要件，聲請予以減刑
，並與附表編號４所列不應減刑之罪所處之刑部分，定其應執行
之刑，核無不合，因而就附表編號１、２、３部分依法予以減刑
後，並與附表編號４部分所處之有期徒刑十七年，合併定其應執
行之刑為十八年六月。則從形式上觀察，原確定裁定所定應執行
之刑，雖未踰越刑法第五十一條第五款所定法律之外部性界限。
然受刑人所犯附表所示四罪，前曾經原審法院於八十一年二月二
十五日，以八十年度上重訴字第九九號刑事判決，分別量處有期
徒刑一年十月、二年六月、一年六月及十七年，並定其應執行之
刑為有期徒刑十八年確定，有該刑事判決影本一份附卷可稽（見
原審法院九十六年度聲減字第三七七六號卷第四十三至四十九頁
）。乃原審此次裁定將附表編號１、２、３所示之罪，依法分別
減其宣告刑二分之一為有期徒刑十一月、一年三月及九月，與附
表編號４所示不應減刑之罪之有期徒刑十七年，合併定其應執行
之刑為有期徒刑十八年六月，反較減刑前所定應執行之刑為重，
實有悖於制頒減刑條例之立法旨意，揆之首揭說明，顯與法律秩
序之理念及法律目的之內部性界限有違，難謂無判決適用法則不
當之違法。案經確定，非常上訴意旨執以指摘，洵有理由。原裁
定關於定應執行之刑部分不利於被告，自應由本院將上開違法部
分撤銷，另行判決如主文第二項所示，以資救濟。
據上論結，應依刑事訴訟法第四百四十七條第一項第一款，修正
前刑法第五十一條第五款，中華民國九十六年罪犯減刑條例第十
一條，判決如主文。
中    華    民    國  九十七  年    五    月  二十九  日
                      最高法院刑事第九庭
                          審判長法官  洪  文  章
                                法官  王  居  財
                                法官  郭  毓  洲
                                法官  黃  梅  月
                                法官  邱  同  印
      本件正本證明與原本無異
                                      書  記  官
中    華    民    國  九十七  年    六    月    二    日
                                                      Ｋ
附表：受刑人甲○○減刑案件一覽表
┌──────────┬────────┬────────┬────────┬────────┐
│ 編              號 │        1       │        2       │        3       │        4       │
├──────────┼────────┼────────┼────────┼────────┤
│ 罪              名 │行使偽造文書    │持有手槍        │竊盜            │盜匪            │
├──────────┼────────┼────────┼────────┼────────┤
│宣  告  刑（保安處分│有期徒刑1年10月 │有期徒刑2年6月  │有期徒刑1年6月  │有期徒刑17年    │
│／褫奪公權）        │                │                │                │                │
├──────────┼────────┼────────┼────────┼────────┤
│犯    罪    日    期│79年8月13日至   │79年11月28日    │79年8月19日     │79年6月28日起至 │
│  年     月     日  │79年10月26日    │                │                │79年11月25日    │
├──────────┼────────┼────────┼────────┼────────┤
│偵 查（自  訴）機 關│台北地檢79年    │台北地檢79年    │台北地檢79年    │台北地檢79年    │
│ 年  度  及  案  號 │偵字第2422號    │偵字第4387號    │偵字第18653號   │偵字第18653號   │
├────┬─────┼────────┼────────┼────────┼────────┤
│        │ 法    院 │台灣高等法院    │台灣高等法院    │台灣高等法院    │台灣高等法院    │
│最 後 事├─────┼────────┼────────┼────────┼────────┤
│        │ 案    號 │80年上重訴字    │80年上重訴字    │80年上重訴字    │80年上重訴字    │
│實    審│          │第99號          │第99號          │第99號          │第99號          │
│        ├─────┼────────┼────────┼────────┼────────┤
│        │ 判決日期 │81年2月25日     │81年2月25日     │81年2月25日     │81年2月25日     │
├────┼─────┼────────┼────────┼────────┼────────┤
│        │ 法    院 │台灣高等法院    │台灣高等法院    │台灣高等法院    │台灣高等法院    │
│        ├─────┼────────┼────────┼────────┼────────┤
│確定判決│ 案    號 │80年上重訴字    │80年上重訴字    │80年上重訴字    │80年上重訴字    │
│        │          │第99號          │第99號          │第99號          │第99號          │
│        ├─────┼────────┼────────┼────────┼────────┤
│        │ 判決確定 │81年4月2日      │81年4月2日      │81年4月2日      │81年4月2日      │
│        │ 日    期 │                │                │                │                │
├────┴─────┼────────┼────────┼────────┼────────┤
│ 所   犯    法   條 │刑法第216條     │修正前槍砲條例第│刑法第321條1項  │懲治盜匪條例    │
│                    │                │7條4項          │                │第5條1項1款     │
│                    │                │                │                │                │
├──────────┼────────┼────────┼────────┼────────┤
│  96年罪犯減刑條例  │第2條第1項第3款 │第2條第1項第3款 │第2條第1項第3款 │不減            │
│                    │                │                │                │                │
├──────────┼────────┼────────┼────────┼────────┤
│減刑後徒刑、拘役、罰│11月            │1年3月          │9月             │不減            │
│金金額或褫奪公權期間│                │                │                │                │
└──────────┴────────┴────────┴────────┴────────┘


司法院資訊處製作；財團法人民間司法改革基金會備份。
